---
title: "データ"
---

## データの出典

| 項目 | 内容 |
|------------------------------------|------------------------------------|
| 利用データ | Mobile Game In-App Purchases Dataset 2025 |
| 取得元 | Kaggle（Pratyush Puri 氏公開データセット） |
| 取得日 | 2026年7月 |
| データファイルパス | `C:\Users\js201\OneDrive\ドキュメント\2026春\ゼミ2\データセット\mobile_game_inapp_purchases.csv` |

: データの出典

## データの準備

```{r}
#| label: setup-data
#| code-summary: "データ読み込みと型変換・クリーニング"
#| echo: true
#| message: false
#| warning: false

# Windows環境の絶対パスを指定
data_path <- "C:\\Users\\js201\\OneDrive\\ドキュメント\\2026春\\ゼミ2\\データセット\\mobile_game_inapp_purchases.csv"

# データの読み込み
game_data <- read.csv(data_path, stringsAsFactors = FALSE)

# 実際の列名に合わせて数値型へ変換と欠損値（NA）の除去
game_data$Age <- as.integer(game_data$Age)
game_data$SessionCount <- as.integer(game_data$SessionCount)
game_data$InAppPurchaseAmount <- as.numeric(game_data$InAppPurchaseAmount)

# 必須変数のNAを完全に除去
game_data <- game_data[!is.na(game_data$SessionCount) & 
                       !is.na(game_data$InAppPurchaseAmount) & 
                       !is.na(game_data$Age), ]

# 文字列型の変数を因子（factor）型に変換
game_data$Country <- as.factor(game_data$Country)
game_data$Device <- as.factor(game_data$Device)
game_data$GameGenre <- as.factor(game_data$GameGenre)
game_data$SpendingSegment <- as.factor(game_data$SpendingSegment)
```

## データセット概要

本研究では、Kaggleで公開されているモバイルゲームのユーザー行動およびアプリ内課金に関するデータセットを使用する。このデータには、ユーザーの人口統計学的属性、ゲームのプレイ傾向、および課金行動が記録されている。

| 項目         | 内容                                                   |
|--------------|--------------------------------------------------------|
| サンプル数   | 3,024件（欠損値処理前）                                |
| データの性質 | クロスセクションデータ（ユーザー単位）                 |
| 主な分析対象 | ユーザーの年齢、プレイ頻度、累計課金額、ゲームジャンル |

: データセットの概要

## 変数一覧

| 変数名 | 型 | 説明 | 単位 |
|---------------------|-----------------|-----------------|-----------------|
| UserID | character | ユーザーの一意識別子 | \- |
| Age | integer | ユーザーの年齢 | 歳 |
| Gender | character | ユーザーの性別 | \- |
| Country | factor | ユーザーの居住国 | \- |
| Device | factor | 使用デバイス（iOS / Android） | \- |
| Genre | factor | プレイしているゲームのジャンル | \- |
| SessionsPerWeek | integer | 1週間あたりの平均プレイセッション数 | 回 |
| AvgSessionDuration | numeric | 1セッションあたりの平均プレイ時間 | 分 |
| TotalSpend | numeric | これまでの累計課金額 | ドル |
| InAppPurchasesCount | integer | アプリ内課金を行った総回数 | 回 |
| SpendingSegment | factor | 課金規模セグメント（Whale / Dolphin / Minnow など） | \- |
| EngagementScore | numeric | ユーザーの熱中度スコア（0～100） | 点 |

: 変数一覧

## 基本統計量

ユーザーの行動傾向を俯瞰するため、主要な連続変数（年齢、週あたりセッション数、累計課金額、熱中度スコア）の基本統計量を算出する。

```{r}
#| label: tbl-summary-stats
#| tbl-cap: "主要変数の基本統計量"
#| code-summary: "基本統計量の算出"
#| echo: false

vars <- c("Age", "SessionCount", "InAppPurchaseAmount")
stats <- do.call(rbind, lapply(vars, function(v) {
  x <- game_data[[v]]
  data.frame(
    変数 = v,
    平均 = round(mean(x), 1),
    標準偏差 = round(sd(x), 1),
    最小 = round(min(x), 1),
    中央値 = round(median(x), 1),
    最大 = round(max(x), 1)
  )
}))
knitr::kable(stats, row.names = FALSE)
```

## データの可視化：累計課金額の分布

@fig-spend-hist は、ユーザー全体の累計課金額（TotalSpend）の分布を示したものである。多くのユーザーが低額課金帯に位置する一方で、一部のユーザーが非常に高い金額を課金しているロングテールな分布の特徴が確認できる。

```{r}
#| label: fig-spend-hist
#| fig-cap: "課金総額の分布（ヒストグラム）"
#| code-summary: "課金額ヒストグラムの作成"
#| echo: false

hist(game_data$InAppPurchaseAmount, breaks = 30, col = "#2F5496", border = "white",
     main = "", xlab = "課金総額（ドル）", ylab = "ユーザー数", las = 1)
```

## プレイ頻度と熱中度スコアの関係

@fig-scatter-engagement は、週あたりのプレイ回数（SessionsPerWeek）と熱中度スコア（EngagementScore）の関係を示した散布図である。プレイ頻度が高いユーザーほど、ゲームへの熱中度スコアも高くなる強い正の相関が視覚的に認められる。

```{r}
#| label: fig-scatter-engagement
#| fig-cap: "プレイ回数と課金総額の関係"
#| code-summary: "散布図の作成"
#| echo: false

plot(game_data$SessionCount, game_data$InAppPurchaseAmount,
     pch = 16, col = adjustcolor("#2F5496", 0.4), cex = 0.8,
     xlab = "プレイ回数（回）", ylab = "課金総額（ドル）", las = 1)
```

## ジャンル別・デバイス別の行動パターン

### ジャンル別の平均課金額

```{r}
#| label: fig-genre-spend
#| fig-cap: "ジャンル別の平均課金総額"
#| code-summary: "ジャンル別集計"
#| echo: false

genre_avg <- aggregate(InAppPurchaseAmount ~ GameGenre, data = game_data, FUN = mean)
genre_avg <- genre_avg[order(genre_avg$InAppPurchaseAmount, decreasing = TRUE), ]

barplot(genre_avg$InAppPurchaseAmount, names.arg = genre_avg$GameGenre,
        col = "#2F5496", xlab = "ゲームジャンル", ylab = "平均課金総額（ドル）",
        las = 2, cex.names = 0.8)
```

### デバイス別のプレイ頻度

```{r}
#| label: fig-device-sessions
#| fig-cap: "デバイス別の平均プレイ回数"
#| code-summary: "デバイス別集計"
#| echo: false

device_avg <- aggregate(SessionCount ~ Device, data = game_data, FUN = mean)

barplot(device_avg$SessionCount, names.arg = device_avg$Device,
        col = "#4472C4", xlab = "デバイス", ylab = "平均プレイ回数（回）",
        las = 1)
```

## 前処理パイプライン

本研究におけるモデル入力までのデータ前処理の流れを以下に示す。

```{mermaid}
%%| label: fig-preprocess
%%| fig-cap: "データ前処理およびリスク定義パイプライン"
flowchart TD
    A[Kaggleよりcsvデータを読み込み] --> B[実際の列名に基づいて型変換・NA除去]
    B --> C[文字列型の変数を因子型へ変換]
    C --> D[プレイ回数と課金額の下位25%値を算出]
    D --> E[サ終リスクフラグ 0/1 の生成]
    E --> F[ロジスティック回帰モデルへ入力]
```
