---
title: "結果と考察"
---

## モデル構築とサ終リスクの生成

第2章でクリーニングしたデータセットを用い、サービス終了（サ終）リスクの要因分析を行う。まず、データ内のプレイ頻度（`SessionCount`）と課金総額（`InAppPurchaseAmount`）のそれぞれにおいて下位25%点（第1四分位数）をR内で自動算出し、双方の条件を満たすユーザーを「サ終リスク群（`risk_flag = 1`）」、それ以外を「健全群（`risk_flag = 0`）」と定義した。

その後、この `risk_flag` を目的変数とし、ユーザー属性（年齢、居住国、使用デバイス、ゲームジャンル）を説明変数としたロジスティック回帰モデル（一般化線形モデル：`glm`）を構築した。

```{r}
#| label: setup-model
#| code-summary: "データ読み込み・リスク定義・モデル学習"
#| warning: false
#| message: false

# --- データの読み込み（前章と同様） ---
data_path <- "C:\\Users\\js201\\OneDrive\\ドキュメント\\2026春\\ゼミ2\\データセット\\mobile_game_inapp_purchases.csv"
game_data <- read.csv(data_path, stringsAsFactors = FALSE)

# 型変換とNA除去
game_data$Age <- as.integer(game_data$Age)
game_data$SessionCount <- as.integer(game_data$SessionCount)
game_data$InAppPurchaseAmount <- as.numeric(game_data$InAppPurchaseAmount)
game_data <- game_data[!is.na(game_data$SessionCount) & 
                       !is.na(game_data$InAppPurchaseAmount) & 
                       !is.na(game_data$Age), ]

game_data$Country <- as.factor(game_data$Country)
game_data$Device <- as.factor(game_data$Device)
game_data$GameGenre <- as.factor(game_data$GameGenre)

# --- 疑似サ終リスクフラグの動的生成 ---
session_q25 <- quantile(game_data$SessionCount, 0.25)
spend_q25   <- quantile(game_data$InAppPurchaseAmount, 0.25)

game_data$risk_flag <- if_else(game_data$SessionCount <= session_q25 & 
                               game_data$InAppPurchaseAmount <= spend_q25, 1, 0)

# --- ロジスティック回帰分析の実行 ---
logit_model <- glm(risk_flag ~ Age + Country + Device + GameGenre, 
                   data = game_data, family = binomial(link = "logit"))

# 評価用にサマリーオブジェクトを保持
model_summary <- summary(logit_model)
```


## 分析結果（オッズ比と有意性）
ロジスティック回帰分析の結果から得られた回帰係数を指数変換（$\exp(\beta)$）し、各変数がサ終リスクに与えるオッズ比（Odds Ratio）を算出した。結果を @tbl-logit-results に示す。
```{r}
#| label: tbl-logit-results
#| tbl-cap: "ロジスティック回帰分析の推定結果とオッズ比"
#| code-summary: "オッズ比表の作成"
#| echo: false

# 係数、標準誤差、p値の取得
coef_mat <- model_summary$coefficients
odds_ratios <- exp(coef_mat[, 1])

results_df <- data.frame(
  変数 = rownames(coef_mat),
  回帰係数 = round(coef_mat[, 1], 3),
  オッズ比 = round(odds_ratios, 2),
  p値 = round(coef_mat[, 4], 4)
)

knitr::kable(results_df, row.names = FALSE)
```
※出力された表の p値 が 0.05 未満の変数群が、統計的に有意にサ終リスクに影響を与えている項目である。

## 要因の可視化

### オッズ比のプロット
@fig-odds-plot は、各説明変数のオッズ比をプロットしたものである。オッズ比が1を超える変数はリスクを高める要因（過疎・低課金を誘発しやすい）、1を下回る変数はリスクを抑える要因（定着・課金しやすい）であることを示している。
```{r}
#| label: fig-odds-plot
#| fig-cap: "各属性におけるサ終リスクのオッズ比"
#| code-summary: "オッズ比グラフの作成"
#| echo: false

# 切片を除いたオッズ比のプロット
plot_data <- results_df[-1, ] # 切片を除く
par(mar = c(5, 10, 2, 2))
barplot(plot_data$オッズ比, names.arg = plot_data$変数, horiz = TRUE, las = 1,
        col = ifelse(plot_data$オッズ比 > 1, "#C55A11", "#2F5496"),
        xlab = "オッズ比（1が基準）", main = "")
abline(v = 1, col = "red", lty = 2, lwd = 1.5)
```

### モデルの適合度 (AIC)
本モデルの全体的な適合度を示す赤池情報量基準（AIC）は以下の通りである。
```{r}
#| label: txt-aic
#| echo: false
cat("構築されたモデルの AIC:", round(model_summary$aic, 2), "\n")
cat("総サンプル数:", nrow(game_data), "名\n")
cat("うち、サ終リスク群（1）に該当したユーザー数:", sum(game_data$risk_flag), "名\n")
```


## 考察
本章の分析結果から、モバイルゲームのサービス終了を回避するためのユーザー行動について以下の考察が得られる。

### 年齢（Age）が与える影響
年齢の回帰係数およびオッズ比を確認すると、年齢層によってサ終リスク（過疎×低課金状態）への陥りやすさに違いがあるかが判明する。一般的にモバイルゲーム市場では、若年層ほどプレイ頻度（アクティブ）は高いが購買力が低く、逆に高年齢層（ビジネスパーソン等）はプレイ時間は短いものの高い課金力を持つとされる。本モデルにおいて年齢のオッズ比が1未満であれば、「年齢が上がるほどサ終リスクを遠ざける優良顧客になりやすい」と解釈できる。

### デバイス（Device）によるプレイ環境の差
使用デバイス（iOS vs Android）のオッズ比の差は、プラットフォームごとのユーザー体験や決済の手軽さがリテンションに影響を与えている可能性を示唆する。特定のデバイスでリスクが有意に高い場合、そのプラットフォームにおけるアプリの最適化不足や、クラッシュ頻度などのテクニカルな問題が過疎化を招いている仮説が立ち、運営上の改善ポイントとして挙げられる。

### ゲームジャンル（GameGenre）とビジネスモデルの脆弱性
ゲームジャンルごとのオッズ比のバラつきは、本研究における最も重要な議論の核心である。
特定のジャンル（例えば、競争が激しく流行り廃りの激しいジャンルや、一部の重課金層に売上を依存しすぎているジャンル）においてオッズ比が有意に高い場合、そのジャンルは「一般ユーザーが定着しにくく、急速に過疎×低課金化しやすいビジネスモデル的な脆弱性」を抱えていることを意味する。

ゲーム運営者は、自社タイトルのジャンルが持つリスク特性を事前に把握し、オッズ比が高い（リスクになりやすい）ターゲット層に対してピンポイントでリテンションイベントや、課金のハードルを下げる施策（初回限定安価パックの充実など）を講じることで、サービス終了という最悪のシナリオを回避する確率を高めることができると考えられる。